最高法院刑事判決　　　　　　　　　 111年度台上字第1358號
上　訴　人　吳進和



選任辯護人　陳世杰律師
上列上訴人因妨害性自主案件，不服臺灣高等法院中華民國 110
年10月28日第二審判決（110年度侵上訴字第164號，起訴案號：
臺灣桃園地方檢察署106年度偵字第28545號），提起上訴，本院
判決如下：
    主  文
上訴駁回。
    理  由
一、刑事訴訟法第377 條規定，上訴於第三審法院，非以判決違
    背法令為理由，不得為之。是提起第三審上訴，應以原判決
    違背法令為理由，係屬法定要件。如果上訴理由書狀並未依
    據卷內訴訟資料，具體指摘原判決不適用何種法則或如何適
    用不當，或所指摘原判決違法情事，顯與法律規定得為第三
    審上訴理由之違法情形，不相適合時，均應認其上訴為違背
    法律上之程式，予以駁回。本件原審審理結果，認為上訴人
    吳進和有原判決事實欄所載乘機性交之犯行明確，因而維持
    第一審之科刑判決，駁回上訴人在第二審之上訴，已詳述其
    證據取捨及認定犯罪事實所憑之心證理由。
二、犯罪事實之認定，證據之取捨及其證明力如何，乃事實審法
    院自由判斷之職權，倘其取捨不違背證據法則、經驗法則與
    論理法則，即不得指為違法。又法院憑以認定犯罪事實之證
    據，並不悉以直接證據為限，即綜合各種直接、間接證據，
    本於推理作用，為其認定犯罪事實之基礎，並非法所不許。
    又倘證據之調查已屬充分而達事證已臻明確之程度，則事實
    審就不足以影響判決本旨部分，縱未贅予無益調查或說明何
    以不可採之理由，亦與應調查之證據而未予調查或判決理由
    不備之違法有別。原判決主要依憑證人甲女（姓名年籍資料
    詳卷）、A 男（即甲父，姓名年籍資料詳卷）、潘○○、劉
    ○○（名字均詳卷）之證述、鑑定人詹佳祥醫師之陳述、上
    訴人之供述，並卷附臉書通訊軟體Messenger （下簡稱臉書
    ）對話翻拍照片、車輛詳細資料報表、旅館休息日報表、受
    理疑似性侵害事件驗傷診斷證明書、精神鑑定書等為據，敘
    明甲女為中度智能障礙之人，其心智缺陷，對性自主之理解
    及判斷能力顯較常人低下，且非性觀念開放之人，上訴人先
    透過臉書向甲女詢及性經驗、性意涵問題，並多次以LINE傳
    送A 片給甲女，甲女多為簡短回答或未有回應，上訴人應已
    對甲女之心智程度是否不及常人而起疑。又一般人只要與甲
    女互動、交談，即可得知甲女無法正確感知或詮釋社交訊息
    ，判斷與決定能力不足，而有對性行為之理解及拒絕能力不
    足、不知如何保護自己等心智缺陷之明顯情形，上訴人於本
    件案發時間初次與甲女見面，甲女見上訴人與其臉書大頭貼
    照片差異巨大，卻未有疑惑或詢問，且雙方見面後，上訴人
    僅詢問甲女是否願意做愛，甲女回答「好」（或只有點頭）
    之外，兩人全程再沒任何交談，甲女也沒問上訴人駕車載其
    至汽車旅館做什麼，上訴人於此近距離之接觸過程中，已知
    悉甲女有前述心智缺陷而處於不知抗拒之狀態，竟利用甲女
    不知抗拒之狀態，逕載甲女前往汽車旅館房內，以其性器插
    入甲女性器方式，對甲女為性交行為1 次，上訴人所犯事證
    明確，至於上訴人及其原審辯護人於原審辯稱上訴人與甲女
    在臉書或LINE聊天打字都正常，上訴人與甲女相處時間僅約
    1 小時，故上訴人並不知甲女為心智缺陷之人云云，則與卷
    附事證及常情不符，並無可採等旨。核其論斷，俱有卷存資
    料可憑，復與經驗法則、論理法則無違。上訴理由指證人潘
    ○○長時間與甲女相處，故知悉甲女情緒判斷能力不如一般
    人，且潘○○證稱甲女即便應對之語句很短，也不代表其回
    答是錯誤或是屬社會價值觀不正確之反應，而上訴人與甲女
    相處時間甚短，故不可能知悉甲女為心智缺陷之人部分，稽
    之證人潘○○於第一審之證詞，其證述甲女能正確判斷危機
    的能力低於百分之五十，且甲女於情境模擬中在陌生人面前
    無法做出自我保護，因為甲女不會判斷哪個情境是危險的；
    學校是有以抽象的方式教導性行為的意涵，但甲女並不能說
    出什麼是性行為，也無法理解何謂做愛；其無法判斷好人還
    是壞人，應變能力跟社會要求是不足的，就是不知所措待在
    那邊，不會說出她不知道；其於甲女不回答時就是反覆再驗
    證，且有時效性；如果遠遠看可能看不出甲女狀況不好，但
    交談一會就會發現她聽不懂等語，而其所證內容乃涵蓋其觀
    察甲女與同學及外人間之互動等情形，並非僅以其個人與甲
    女相處的經驗而為證述，又其雖證稱甲女對話語詞很短，不
    代表錯誤反應，然亦同時證稱如果說甲女回答錯誤，當然知
    道其有問題等語。以上證詞內容，均無足以合理懷疑其所證
    一般人與甲女交談即知甲女之理解及應變能力不如常人，且
    其對危險情境及好壞人之判斷、分辨及自我保護能力明顯不
    足，而會呈現不知所措等情之真實性。況上訴人與甲女首次
    見面後之交談互動趨近於零，即逕自載甲女上汽車旅館性交
    ，更凸顯上訴人於見面後，已知悉甲女因心智缺陷而不知抗
    拒，其所以未再有何進一步探詢及情感表達，乃係便於趁甲
    女上述狀態仍存之時，即刻達到其與甲女性交之目的，是原
    判決此部分之認定並無違法可指。至上訴理由所舉上訴人與
    甲女於臉書對話內容，認甲女對「煩」之抽象概念有一定理
    解，且可使用「說來話長」及圖像來表達其情緒等情，惟參
    之該等對話內容乃甲女對具體事件而表達其情緒，與上訴人
    傳遞其對甲女感情及與性有關之訊息，甲女多簡短回應或無
    回應，或詹佳祥所陳甲女對抽象問題理解程度甚低、證人劉
    ○○所證甲女無法深入表達各節俱無關聯，對詹佳祥、劉○
    ○所證甲女心智缺陷所致生其理解、表達、應對等各方面能
    力不足之可信性不生影響，原判決就此部分文字對談亦已說
    明係甲女向上訴人傳遞工作或生活困擾之訊息，但內容不多
    ，無礙上訴人於見面前已對甲女心智狀態起疑之認定，是原
    判決此部分並無上訴理由所謂對前述有利上訴人之對話訊息
    未予斟酌之情形，亦與上訴理由指摘判決理由不備之違法有
    間。上訴理由顯未依據卷內整體資料而為具體指摘，難認係
    上訴第三審之適法理由。
三、刑之量定，屬為裁判之法院得依職權裁量之事項，苟其量刑
    已以行為人之責任為基礎，並斟酌刑法第57條各款所列情狀
    ，說明其量刑所側重之事由及其評價，於法定刑度內，酌量
    科刑，無顯然失當或違反公平、比例及罪刑相當原則者，亦
    無根據明顯錯誤之事實據以量定其刑，且無偏執一端，致顯
    有失出失入情形者，非得任意指為違法。原判決說明第一審
    審酌上訴人犯罪之動機、目的、手段、犯罪所生危害，及上
    訴人之品行、智識程度、家庭生活暨經濟情況、犯後態度，
    並聽取當事人、辯護人、甲女、甲女父母關於量刑之意見等
    一切情狀後，量處上訴人有期徒刑3 年10月，並無違誤，而
    予維持，核屬原審刑罰權之適法行使，並無上訴理由所指單
    憑上訴人未與甲女和解，逕認上訴人惡性重大之情形，即無
    上訴理由所稱量刑不當之違法。上訴理由此部分亦未依據卷
    內資料而為具體指摘，亦非上訴第三審之適法理由。
四、綜合前述及其他上訴理由，經核係就原審採證、認事及量刑
    職權之適法行使，任意指摘為違法，難認已符合首揭法定之
    第三審上訴要件，應認本件上訴違背法律上之程式，予以駁
    回。
五、依刑事訴訟法第395條前段，作成本判決。
中    華    民    國   111    年    3     月    10    日
                  刑事第三庭審判長法  官  徐  昌  錦  
                                  法  官  林  恆  吉  
                                  法  官  周  政  達  
                                  法  官  江  翠  萍  
                                  法  官  侯  廷  昌  
本件正本證明與原本無異
                                  書記官
中    華    民    國   111    年    3     月    15    日